【裁判字號】    97,裁,5087
【裁判日期】    971120
【裁判案由】    商標異議
【裁判全文】
最  高  行  政  法  院  裁  定
                                      97年度裁字第5087號
上  訴  人  甲○○○○○○（L'OREAL）
代  表  人  乙○○○○○（Jose MONTEIRO）
訴訟代理人  陳玲玉律師
            蘇儀騰律師
被 上訴 人  經濟部智慧財產局
代  表  人  王美花
參  加  人  德慕卡斯股份有限公司
代  表  人  丙○○
上列當事人間商標異議事件，上訴人對於中華民國97年7月24日
臺北高等行政法院97年度訴字第249號判決，提起上訴，本院裁
定如下：
    主  文
上訴駁回。
上訴審訴訟費用由上訴人負擔。
    理  由
一、按對於高等行政法院判決之上訴，非以其違背法令為理由，
    不得為之，行政訴訟法第242條定有明文。依同法第243條第
    1項規定，判決不適用法規或適用不當者，為違背法令；而
    判決有同條第2項所列各款情形之一者，為當然違背法令。
    又提起上訴，應以上訴狀表明上訴理由，並應添具關於上訴
    理由之必要證據，復為同法第244條第1項第4款及第2項所明
    定。準此，當事人對於高等行政法院判決提起上訴，如以高
    等行政法院判決有行政訴訟法第243條第1項規定之不適用法
    規或適用不當為理由時，其上訴狀或理由書應有具體之指摘
    ，並揭示該法規之條項或其內容；若係成文法以外之法則，
    應揭示該法則之旨趣；倘為司法院解釋或本院之判例，則應
    揭示該判解之字號或其內容；如以高等行政法院判決有行政
    訴訟法第243條第2項所列各款情形為理由時，其上訴狀或理
    由書應揭示合於該條項各款之事實。上訴狀或理由書如未依
    此項方法表明，或其所表明者與上開法條規定不合時，即難
    認為已對高等行政法院判決之違背法令有具體之指摘，其上
    訴自難認為合法。
二、本件上訴人對於臺北高等行政法院97年度訴字第249號判決
    （下稱原判決）上訴，雖以：(一)原判決於判斷本件有無商標
    法第23條第1項第13款規定之商標是否近似，而「致相關消
    費者混淆誤認之虞」時，本應依「混淆誤認之虞」審查基準
    （下稱審查基準）第2點、第4點規定及本院96年度判字第16
    56號判決意旨，逐一審酌混淆誤認之虞之8項要素，再綜合
    判斷各因素在本件之重要性，方能得出是否確會造成混淆誤
    認。惟原判決竟謂本件之爭點在於系爭商標與據以異議商標
    有無近似，而未將其他因素一併列為爭點，且僅論述「商標
    是否近似」此單一因素，而未論及其他因素，顯然違反上開
    審查基準之規定及判決之意旨，而屬判決適用法規不當之違
    法。(二)原判決本應逐一審查本件是否該當商標法第23條第1
    項第13款及第14款規定之各項要件。惟原判決竟謂本件之爭
    點在於兩商標有無近似，且僅說明該爭點，而未將其他要件
    一併列為爭點並審查之，且對上訴人就其他要件及實務判決
    之論述，復未具體說明不採之理由，顯有判決適用法規不當
    及不備理由之違法。(三)原判決於判斷兩商標是否為近似商標
    時，僅適用審查基準第5.2.4點及第5.2.5點2項原則，而完
    全忽略審查基準第5.2.6點以下針對文字商標所列之7項特別
    判斷原則，諸如文字商標之字體並非決定是否近似之最主要
    因素，而需綜合參考其他因素，此有本院88年度判字第3651
    號及第4091號判決意旨可參。惟原判決僅以兩商標字體不同
    ，而未參酌文字商標之字首、字尾等其他外觀因素，遽為兩
    商標近似與否之論斷，顯有適用法規不當之違法。實則，兩
    商標同有6個外文字母，僅有「m」、「c」1個外文字母之差
    ，不論外觀、讀音，均極為近似，況且使用於極為類似之洗
    髮乳等商品上，對於相關消費者而言，其注意力較低，極易
    認為兩者皆相關，故確有近似及混淆誤認之虞，是原判決違
    背判決先例及經驗法則。又針對文義不清楚之文字商標，依
    審查基準第5.2.6.3點、第5.2.6.5點規定及本院93年度判字
    第1號判決意旨，應以英文讀音發音，以判別讀音是否近似
    。惟原判決未以英文發音比較兩商標讀音之相似性，遽認兩
    商標之讀音無法判別、非屬近似，已屬判決適用法規不當及
    不備理由之違法。再者，原判決忽略兩商標字首及字尾均相
    同，而得出謬誤之結論，亦屬判決適用法規不當及不備理由
    之違法等語為由。惟查，原判決指出兩商標是否相同或近似
    為適用商標法第23條第1項第13款及第14款規定之前提要件
    ，而非謂其為唯一要件，上訴人容有誤會。且原判決已綜合
    判斷兩商標均無特定字義，係屬自創性字詞；兩商標字體為
    草寫曲線或印刷體大寫、有無設計、創意及造型、大小寫外
    文併用或均為大寫外文，並非外文字母「m」與「c」不同而
    已；系爭商標無從推斷究係何語文商標，而據以異議商標可
    推論係法語商標；因證據上無法顯示系爭商標係法語商標，
    故無法判別兩商標讀音相似等等因素，而認定兩商標異時異
    地隔離各別觀察，有相當之差異，並不足以引起混淆誤認之
    虞，自非如上訴人主張之原判決僅審查兩商標是否近似而已
    。是核其上訴狀所載內容，或係重述其在原審業經主張而為
    原判決摒棄不採之陳詞，或係就原審取捨證據、認定事實之
    職權行使事項，任加指摘違誤，或係就原審所為論斷或駁斥
    其主張之理由，泛言原判決理由不備及判決不適用法規或適
    用不當，而未具體表明原判決究竟有如何合於不適用法規或
    適用不當、或有行政訴訟法第243條第2項所列各款之情形，
    尚難認為已對原判決之如何違背法令有具體之指摘。依首揭
    規定及說明，應認其上訴為不合法，應予駁回。
三、據上論結，本件上訴為不合法。依行政訴訟法第249條第1項
    前段、第104條、民事訴訟法第95條、第78條，裁定如主文
    。
中    華    民    國    97    年    11    月    20    日
                    最高行政法院第五庭
                        審判長法官  劉  鑫  楨
                              法官  黃  清  光
                              法官  黃  淑  玲
                              法官  吳  慧  娟
                              法官  曹  瑞  卿
以  上  正  本  證  明  與  原  本  無  異
中    華    民    國    97    年    11    月    20    日
                              書記官  張  雅  琴


司法院資訊處製作；財團法人民間司法改革基金會備份。
